【裁判字號】    97,交聲,631
【裁判日期】    970616
【裁判案由】    聲明異議
【裁判全文】
臺灣彰化地方法院刑事裁定             97年度交聲字第631號
移送機關    交通部公路總局臺中區監理所彰化監理站
受處分人
即異議人    甲○○
上列受處分人因違反道路交通管理處罰條例案件，對於交通部公
路總局臺中區監理所彰化監理站民國97年4 月16日所為之裁決處
分（處分案號：彰監四字第裁64-I00000000號），聲明異議，本
院裁定如下：
    主  文
原處分關於罰鍰新臺幣壹萬捌佰元部分撤銷。
甲○○使用註銷之牌照行駛，處罰鍰新臺幣參仟陸佰元。
    理  由
一、原處分意旨略以：案外人即異議人之父謝聰敏於民國（下同
    ）96年10月4 日下午3 時50分許，駕駛異議人甲○○所有車
    牌號碼000-0000號重型機車，行經彰化縣田中鎮○○路○ 段
    101 號前因「使用註銷之牌照，行駛公路（限當日駛回）」
    之違規，為彰化縣警察局保安隊以彰警交字第I00000000 號
    通知單當場舉發，並於97年4 月16日以彰監四字第裁64-I00
    000000號裁決書，裁處一、罰緩新台幣（下同）10,800元，
    並扣繳牌照，扣繳牌照罰緩限於97年5 月16日前繳納，牌照
    自97年5 月16日前繳送。裁罰二、上開罰緩逾97年5 月16日
    仍不繳納者，依法移送強制執行，於法應無不合等語。
二、聲明異議意旨略以：受處分人謝聰敏駕駛異議人所有之牌照
    號碼000-0000號重型機車，於96年10月4 日下午3 時50分許
    19時許，在彰化縣田中鎮○○路○ 段101 號前因「使用註銷
    之牌照，行駛公路」被警察當場舉發並拔走該車車牌。嗣後
    ，接到1 張1,500 元罰單，心想應是當天違規事件所開立，
    即按期繳交罰緩。不料，數日後又接到另1 張經臺中監理站
    於97年4 月16日以道路交通管理處罰條例第12條第1 項第4
    款、第2 項及「違反道路交通管理事件統一裁罰基準表」之
    規定，以上開裁決書裁處異議人罰鍰新臺幣10,800元，並扣
    繳牌照。本人不由得十分納悶該罰單處罰依據為何？經請教
    他人後，才知悉該車車牌早已被註銷，惟本人實在不知該車
    車牌已被註銷之事實，亦不曾接獲任何裁處通知，而無從於
    期限內繳納罰緩等語。
三、按使用註銷之牌照行駛者，處汽車所有人新臺幣3,600 元以
    上10,800元以下罰鍰，並禁止其行駛；其牌照扣繳之，道路
    交通管理處罰條例第12條第1 項第4 款、第2 項分別定有明
    文。次按違反道路交通管理事件行為人，未依規定自動繳納
    罰鍰，或未依規定到案聽候裁決，處罰機關應依基準表於舉
    發違反道路交通管理事件通知單送達且逾越應到案期限60日
    後之3 個月內，逕行裁決之，違反道路交通管理事件統一裁
    罰基準及處理細則第44條第1 項雖定有明文；惟該條項規定
    係以行為人經合法收受違反道路交通管理事件通知單後，無
    正當理由未依規定自動繳納罰款或未依規定到案聽候裁決，
    方有適用。易言之，如該通知單根本未合法送達予行為人，
    即難認行為人有故意不依規定自動繳納罰鍰、或不依規定到
    案聽候裁決，而可任由處分機關依前揭規定對行為人逕行裁
    決。又按處理違反道路交通管理事件，有關文書送達之程序
    ，依行政程序法之規定。送達，於應受送達人之住居所、事
    務所或營業所為之。於應送達處所不獲會晤應受送達人時，
    得將文書付與有辨別事理能力之同居人、受僱人或應送達處
    所之接收郵件人員。送達，不能依前2 條規定為之者，得將
    文書寄存送達地之地方自治或警察機關，並作送達通知書兩
    份，一份黏貼於應受送達人住居所、事務所、營業所或其就
    業處所門首，另一份交由鄰居轉交或置於該送達處所信箱或
    其他適當位置，以為送達。前項情形，由郵政機關為送達者
    ，得將文書寄存於送達地之郵政機關。寄存機關自收受寄存
    文書之日起，應保存3 個月。違反道路交通管理事件統一裁
    罰基準及處理細則第5 條、行政程序法第72條第1 項前段、
    第73條第1 項及第74條分別定有明文。又參照違反道路交通
    管理事件統一裁罰基準及處理細則所附「違反道路交通管理
    事件統一裁罰基準表」之規定，對於汽車駕駛人違反道路交
    通管理處罰條例第12條第1 項第4 款之規定，其使用註銷之
    牌照行駛者，且於期限內繳納或聽候裁決者，汽車駕駛人處
    罰鍰新臺幣3,600 元。
四、經查：
（一）本件之受處分人謝聰敏駕駛異議人甲○○所有之牌照號碼
      000-0000號重型機車，被警舉發於96年10月4 日下午3 時
      50分許，在彰化縣田中鎮○○路○ 段101 號前，「使用註
      銷牌照違規行駛」，為受處分人甲○○所不爭執，且有彰
      化縣警察局保安隊96年10月4 日彰警交字第64-I00000000
      號舉發違反道路交通管理事件通知單（下稱舉發單）附卷
      可稽，復有當時之駕駛人謝聰敏於該舉發單上之簽名可參
      。
（二）經本院向交通部公路總局臺中區彰化監理所函查上開000-
      0000號重型機車註銷牌照之情形，經該所函覆稱：該000-
      0000號重型機車係編碼規則前三碼後四碼均為數字之重型
      機車號牌，原應於80年至83年間辦理換發新型號碼（編碼
      規則改為前三碼後三碼含英文字母），該重型機車因未依
      規定於上開期間內辦理換領新型號牌，業經前臺灣省政府
      交通處統一於84年3 月31日整批公告註銷牌照在案，有該
      所97年5 月19日以中監彰字第0970010553號函文在卷可稽
      ，足見上開受處分人所有之000-0000號重型機車之牌照確
      實已於84年3 月31日註銷在案。
（三）惟經本院向彰化縣警察局函詢上開舉發通知單之送達情形
      ，經彰化縣警察局函覆稱：查本院經本局保安隊96年10月
      11日以大宗掛號郵寄當事人收執，無退件記錄亦無送達回
      證，惟已逾郵局6 個月查詢期限，無法查明係何人收件等
      語，有該局97年6 月10日彰警交字第0970031932號函文附
      卷足憑，是無從證明受處分人於何時收受該舉發通知單。
      故雖本件舉發違規通知單上所載之應到案日期為96年10月
      19日，惟因無法證明受處分人於上開應到案日期前已合法
      收受該舉發違規通知單，而得於該應到案日期前自動繳納
      罰鍰或到案聽候裁決，原處分機關對本件異議人仍依違反
      道路交通管理事件統一裁罰基準及處理細則第44條第1 項
      規定逕行處以最高罰鍰額度之裁決，於法尚有未合，原處
      分機關未予詳查，即認異議人已逾越繳款期限，自非允洽
      。
五、綜上所述，本件異議人並未就違規情節提出異議，且有上開
    舉發違規通知單1 紙可資佐證，應認異議人之父謝聰敏確於
    上開時、地，有上開違規事實無訛。惟原處分機關未慮及前
    揭送達無法證明係在應到案日期之前，逕行裁處10,800元之
    罰鍰，原處分自屬無可維持，是本件聲明異議為有理由，應
    由本院將原處分予以撤銷，就前揭違規行為，改依道路交通
    管理處罰條例第40條及違反道路交通管理事件統一裁罰基準
    表之規定，裁處如主文第2 項所示之處分，以資適法。
六、據上論斷，應依道路交通管理處罰條例第87條第2 項、道路
    交通案件處理辦法第20條，裁定如主文。
中    華    民    國    97    年    6     月    16    日
                             交通法庭 法  官  黃齡玉
以上正本證明與原本無異
如不服本裁定，應於裁定送達後5日內向本院提出抗告狀（須附
繕本）。
中    華    民    國    97    年    6     月    16    日
                                      書記官  施嘉玫


司法院資訊處製作；財團法人民間司法改革基金會備份。
